臺灣高等法院臺中分院刑事判決　　　 96年度交上易字第470號
上　訴　人　臺灣苗栗地方法院檢察署檢察官
被　　　告　乙○○
上列上訴人因被告過失致死案件，不服臺灣苗栗地方法院95年度
交訴字第30號中華民國95年11月24日第1審判決（起訴案號：臺
灣苗栗地方法院檢察署95年度偵字第2811號），提起上訴，本院
判決如下：
    主    文
上訴駁回。
    犯罪事實
一、乙○○曾於民國（下同）91年間因過失致死案件，經臺灣苗
    栗地方法院判處有期徒刑2月，如易科罰金，以銀元3百元折
    算1日，緩刑2年確定。仍不知警惕，於95年4月3日16時30分
    許，駕駛車號7P-6915號自用小客車，搭載妻陳秀香，沿省
    道臺72線快速道路由東往西從頭屋匝道下快速道路往西即往
    頭份方向行經頭屋鄉○○○路消防隊前，當時天候雖為陰，
    但日間自然光線，路面乾燥，無缺陷，亦無障礙物，視距良
    好，並無不能注意之情形，竟疏未注意左側來車即貿然從匝
    道匯入主線道路，適有溫碧梅騎乘車號BH6-808號重型機車
    沿同向尖豐公路由西往東方向行駛至該處，機車右側把手遭
    7P-6915號車左前葉子板及左側照後鏡撞及，導致溫碧梅人
    車倒地，頭部受傷顱內出血，經送醫後仍於95年4月7日15時
    30分許傷重不治死亡。乙○○於肇事後留在現場於處理警員
    梁志賢到達現場時自首犯行並接受裁判。
二、案經溫碧梅之夫甲○○告訴及臺灣苗栗地方法院檢察署檢察
    官相驗後偵查起訴。
 　 理  　由
一、上揭犯罪事實，業據被告乙○○坦承不諱，且經告訴人甲○
    ○指訴及證人陳秀香證述在卷，並有道路交通事故現場圖及
    調查報告表（一）、（二）、現場照片附卷可參，而被害人
    溫碧梅因此車禍受傷死亡，亦經檢察官督同檢驗員相驗屬實
    ，製有勘驗筆錄、相驗屍體證明書、驗斷書在卷可憑，故被
    告上開自白，與事實相符。
二、按汽車行駛時，駕駛人應注意車前狀況，並隨時採取必要之
    安全措施，道路交通安全規則第94條第3項定有明文。被告
    駕車自應注意上述道路交通安全規定，而參以道路交通事故
    調查報告表之記載，當時天候雖為陰，但日間自然光線，路
    面乾燥，無缺陷，亦無障礙物，視距良好，並無不能注意之
    情形，竟應注意能注意而疏未注意車前狀況，即貿然從匝道
    匯入主線道路，自有違反上開交通安全規則之注意義務。被
    告因上開過失，肇致前開行車事故，造成溫碧梅死亡，則被
    告過失行為與被害人溫碧梅死亡之結果間，具有相當因果關
    係，是被告上揭犯行，事證明確，堪以認定。
三、核被告所為，係犯刑法第276條第1項之過失致人於死罪。又
    被告於肇事後留待現場，在有偵查犯罪職權之公務員知悉犯
    罪事實並知犯罪之人前，即主動向到場之處理員警即苗栗縣
    警察局苗栗分局頭屋分駐所警員梁志賢陳述其係肇事者及肇
    事經過而接受裁判，業據證人梁志賢於偵查中證述在卷（見
    相驗卷第26頁），核與自首規定相符，而刑法第62條前段有
    關自首之規定，修正前之舊法規定為「減輕其刑」，修正後
    改為「得減輕其刑」，此項變動影響被告之刑罰法律效果，
    經比較新舊刑法之規定，以舊刑法第62條前段規定有利於被
    告，故依新刑法第2條第1項前段規定，自應適用最有利於被
    告之修正前刑法第62條前段規定減輕其刑。被告行為後，其
    他應適用之相關法律亦有變更，茲就與本案適用有關之條文
    ，比較說明如下：
（一）法定刑中罰金刑部分：
      刑法第33條第5款業經修正公布，修正後刑法第33條第5款
      規定「罰金：新臺幣1千元以上，以百元計算之」，與修
      正前刑法第33條第5款規定「罰金：（銀元）1元以上」不
      同。比較新舊法結果，以修正前即行為時法較有利於被告
      ，故依刑法第2條第1項前段規定，本案關於刑法第276條
      第1項之法定刑罰金部分，自應適用行為時之法律即修正
      前刑法第33條第5款規定決定其罰金部分之法定刑。
（二）法定刑中罰金刑提高標準之新舊法適用：
      被告行為後，刑法施行法第1條之1於95年6月14日經總統
      以華總一義字第09500085181號令修正公布增訂。修正增
      訂之刑法施行法第1條之1規定「中華民國94年1月7日刑法
      修正施行後（按指95年7月1日），刑法分則編所定罰金之
      貨幣單位為新臺幣。94年1月7日刑法修正時，刑法分則編
      未修正之條文定有罰金者，自94年1月7日刑法修正施行後
      ，就其所定數額提高為30倍。但72年6月26日到94年1月7
      日新增或修正之條文，就其所定數額提高為3倍」。而本
      件被告所犯刑法第276條第1項有罰金刑，且為刑法分則編
      未修正之條文而定有罰金刑者，於刑法施行法第1條之1修
      正增訂前，其貨幣單位為銀元，罰金刑之提高標準應適用
      罰金罰鍰提高標準條例第1條之規定「依法律應處罰金、
      罰鍰者，就其原定數額得提高為2倍至10倍」，而再依現
      行法規所定貨幣單位折算新臺幣條例第2條規定「現行法
      規所定金額之貨幣單位為圓、銀元或元者，以新臺幣元之
      3倍折算之」，比較新舊法適用之結果，其關於法定刑為
      罰金部分之提高標準，並無有利、不利之情形，非屬刑法
      第2條第1項所指「法律變更」，即無該條比較適用問題，
      應依一般法律適用原則，適用裁判時法（最高法院95年度
      第21次刑事庭會議決議參照）。
四、原審經審理結果，認為被告犯罪事證明確，因而適用刑法第
    2條第1項、第276條第1項、第62條前段（修正前）等規定，
    並審酌被告於91年間方因過失致死案件為法院判處有期徒刑
    2月，緩刑2年確定，未加注意，又肇致本件車禍。且本件車
    禍係因被告之過失而造成、並導致被害人死亡之結果，除保
    險公司給付被害人家屬的新臺幣（下同）150萬元外，尚未
    與被害人家屬達成和解，並賠償其損害。但被告於犯後坦承
    犯行，且本件被告係自首，具有減輕原因等一切情況，認檢
    察官具體求處有期徒刑10月稍嫌過重，而略為調降，量處有
    期徒刑8月，經核其認事用法，並無不當。檢察官雖據告訴
    人具狀請求認為原審量刑過輕而上訴指摘原判決不當，惟觀
    被告犯後始終坦承犯行，且表明願以3百萬元（含強制險150
    萬元）與被害人家屬和解，雖未為被害人家屬所接受，但亦
    足見被告尚有和解之誠意，原審復已充分審酌被告犯罪之一
    切情狀，其量刑亦屬妥適，是檢察官之上訴，為無理由，應
    予駁回。
據上論斷，應依刑事訴訟法第368條，判決如主文。
本案經檢察官丙○○到庭執行職務。
中　　華　　民　　國　　96　　年　　5 　　月　　22　　日
               刑事第一庭　審判長法　官　陳　紀　綱
                                 法　官  姚　勳　昌
                                 法　官  王　國　棟
上列正本證明與原本無異。
不得上訴。
                                書記官  謝  雅  惠
中　　華　　民　　國　　96　　年　　5 　　月　　23　　日
